臺灣臺中地方法院刑事判決
110年度交訴字第294號
公  訴  人  臺灣臺中地方檢察署檢察官
被      告  吳鎮州




上列被告因肇事逃逸罪等案件，經檢察官提起公訴（110年度偵
字第20973號），被告於準備程序進行中，就被訴事實為有罪之
陳述，本院改行簡式審判程序審理，判決如下：
    主    文
吳鎮州無駕駛執照駕車犯過失傷害罪，處拘役伍拾日，如易科罰
金，以新臺幣壹仟元折算壹日；又犯駕駛動力交通工具發生交通
事故，致人傷害而逃逸罪，累犯，處有期徒刑陸月，如易科罰金
，以新臺幣壹仟元折算壹日。
    犯罪事實
一、吳鎮州於民國110年3月7日中午12時20分許，無照騎乘車牌
    號碼000-0000號普通重型機車，沿臺中市北屯區天津路由昌
    平路往北平路方向行駛，行經天津路4段271之1號前時，應
    注意遵守道路交通標誌、標線、號誌之指示，在劃有中央分
    向限制線（雙黃實線）路段行駛，不得跨越行駛，而當時並
    無不能注意之情事，其竟未遵守在劃有分向限制線之路段，
    不得跨越行駛之規定，即貿然向左跨越分向限制線而逆向駛
    入來車之車道超車，適有張瑋倫騎乘車牌號碼000-0000號普
    通重型機車，沿天津路由北平路往昌平路方向行駛至上開地
    點，二車發生碰撞，致張瑋倫因此人車倒地，並受有右上肢
    及右下肢擦挫傷之傷害。吳鎮洲於前開交通事故發生後，明
    知其駕車肇事致張瑋倫因而人車倒地受傷，竟基於駕駛動力
    交通工具發生交通事故，致人傷害而逃逸之犯意，未報警留
    在現場等候員警前來處理或協助救護、抑或確認張瑋倫已經
    獲得救護、亦未留下姓名、電話等身分資料及聯絡方式，即
    逕騎車離開逃逸。嗣經警據報到場處理，始循線查獲上情。
二、案經張瑋倫訴由臺中市政府警察局第五分局報告臺灣臺中地
    方檢察署檢察官偵查起訴。
    理    由
一、本件被告吳鎮州所犯為死刑、無期徒刑、最輕本刑為3年以
    上有期徒刑以外之罪，亦非屬高等法院管轄之第一審案件，
    其於準備程序進行中，先就被訴事實為有罪之陳述，經法官
    告知簡式審判程序之旨，並聽取公訴檢察官之意見後，依刑
    事訴訟法第273條之1第1項、第273條之2等規定，裁定進行
    簡式審判程序，且不受同法第159 條第1 項、第161 條之2 
    、第161 條之3 、第163 條之1 及第164 條至第170 條所規
    定證據能力認定及調查方式之限制，合先敘明。
二、上揭犯罪事實欄，業據被告於偵訊、本院準備程序及審理時
    均坦承不諱（偵卷第153至154頁、本院卷第57至60、63至69
    頁），核與證人即告訴人張瑋倫於警詢、偵訊時證述情節相
    符（偵卷第83、65至69、154頁），並有員警職務報告書（
    偵卷第51頁）、中國醫藥大學附設醫院診斷證明書（偵卷第
    73頁）、臺中市政府警察局道路交通事故初步分析研判表（
    偵卷第75頁）、道路交通事故現場圖（偵卷第77頁）、道路
    交通事故調查報告表（一）及（二）（偵卷第79至81頁）、
    臺中市政府警察局交通事故補充資料表（偵卷第89頁）、車
    輛詳細資料報表（偵卷第117頁）、證號查詢機車駕駛人資
    料各1份（偵卷第121頁）、現場及車損照片29張（偵卷第93
    至107頁）、監視器錄影畫面翻拍照片13張、光碟1片（偵卷
    第109至115、167頁）在卷可佐，足認被告之自白與事實相
    符，堪予採信。按駕駛人駕駛汽車，除應遵守道路交通標誌
    、標線、號誌之指示；分向限制線，用以劃分路面成雙向車
    道，禁止車輛跨越行駛，並不得迴轉，道路交通安全規則第
    90條第1項前段、道路交通標誌標線號誌設置規則第165條第
    1項分別定有明文。查本案發生當時係天候晴、日間自然光
    線、柏油路面、路面乾燥、無缺陷、無障礙物、視距良好等
    情，有道路交通事故調查報告表（一）存卷可考（偵卷第79
    頁），並無不能注意之情事，被告未遵守道路交通標線，於
    畫有分向限制線之道路上，跨越分向限制線而逆向駛入來車
    之車道，以致肇事，是被告駕車行為顯有過失。而被告過失
    行為與告訴人之傷害結果間，復具有相當因果關係。從而，
    本件事證明確，被告上開犯行均堪認定，應予依法論科。
三、論罪科刑：
  ㈠按行為後法律有變更者，適用行為時之法律，但行為後之法
    律有利於行為人者，適用最有利於行為人之法律，刑法第2
    條第1項定有明文。查被告行為後，刑法第185條之4業經修
    正，並於110年5月28日公布，於同年5月30日施行。修正前
    之法定刑原為「1年以上7年以下有期徒刑」，修正後變更為
    「6月以上5年以下有期徒刑」，經比較新舊法後，適用修正
    後之刑法第185條之4較有利於被告，依刑法第2條第1項但書
    規定，應適用修正後之刑法第185條之4論處。
  ㈡按道路交通管理處罰條例第86條第1項中「無駕駛執照駕車」
    、「酒醉駕車」、「吸食毒品或迷幻藥駕車」、「行駛人行
    道」既與「行經行人穿越道不依規定讓行人優先通行」均屬
    就刑法第276條第1、2項及同法第284條第1、2項各罪犯罪具
    特殊要件時予以加重處罰之規定，乃就犯罪類型變更之個別
    犯罪行為予以加重，自屬刑法分則加重之性質而成為另一獨
    立之罪名。查本案被告普通重型機車駕駛執照已遭註銷乙情
    ，有證號查詢機車駕駛人資料表1份在卷可稽（偵卷第121頁
    ），是本件被告為無駕駛執照駕車肇事，因而致告訴人受傷
    。是核被告所為，係犯道路交通管理處罰條例第86條第1項
    、刑法第284條前段之無駕駛執照駕車犯過失傷害罪及刑法
    第185條之4第1項前段之駕駛動力交通工具發生交通事故，
    致人傷害而逃逸罪。
  ㈢被告所犯上開2罪間，犯意各別，行為互異，應予分論併罰。
  ㈣被告犯無駕駛執照駕車犯過失傷害人罪部分，應依道路交通
    管理處罰條例第86條第1項規定加重其刑。另被告前因違反
    毒品危害防制條例案件，經本院以104年度審訴字第631號判
    決判處有期徒刑10月、6月確定、以104年度審易字第2734號
    判決判處有期徒刑6月確定，前開案件經本院以105年度聲字
    第615號裁定定應執行有期徒刑1年5月確定，並於106年2月1
    日執行完畢出監，有臺灣高等法院被告前案紀錄表1份在卷
    可考，其於前案受有期徒刑執行完畢後，5年以內故意再犯
    本案駕駛動力交通工具發生交通事故，致人傷害而逃逸之有
    期徒刑以上之罪，此部分構成累犯。惟關於刑法第47條第1
    項累犯加重本刑之規定，依司法院釋字第775號解釋意旨，
    尚不生違反憲法一行為不二罰原則的問題。惟其不分情節，
    基於累犯者有其特別惡性及對刑罰反應力薄弱等立法理由，
    一律加重最低本刑，於不符合刑法第59條所定要件之情形下
    ，致生行為人所受之刑罰超過其所應負擔罪責的個案，其人
    身自由因此遭受過苛之侵害部分，對人民受憲法第8條保障
    之人身自由所為限制，不符憲法罪刑相當原則，且牴觸憲法
    第23條比例原則。於此範圍內，在有關機關依該解釋意旨修
    正刑法第47條前，為避免發生上述罪刑不相當之情形，法院
    就該個案應依該解釋意旨，裁量是否加重最低本刑。細繹之
    ，祗在法院認為依個案情節應量處最低法定刑，否則若再依
    累犯規定加重其刑，則有違罪刑相當原則，又無法適用刑法
    第59條酌量減輕其刑規定的情形，法院始應依該解釋意旨裁
    量不予加重最低本刑，而宣告最低法定刑，並非謂法院絕對
    不得依累犯規定加重其刑。查被告就本案所犯駕駛動力交通
    工具發生交通事故，致人傷害而逃逸罪，最低法定本刑為6
    月有期徒刑，且本件未有何特殊原因或其他因素，可認在客
    觀上足以引起一般同情，而有刑法第59條等減刑規定適用，
    是被告既未符合酌減之減刑規定，然考量本件告訴人所受傷
    勢尚非嚴重，且事發地點人車往來頻繁，亦非人煙罕至之處
    ，堪認告訴人並無因被告離去即處於難以受救助之困境，被
    告肇事逃逸所生之生命身體危險程度有限，若依累犯規定加
    重其刑，被告將喪失易科罰金之機會，致生所受刑罰超過其
    所應負擔之罪責，揆諸前開釋字第775號解釋，爰不加重其
    刑。
  ㈤爰以行為人之責任為基礎，審酌被告無照騎乘機車，且未遵
    守道路交通標線，跨越分向限制線而逆向駛入來車之車道逆
    向行駛，因而發生本件事故，使告訴人受有前開傷害，另被
    告於交通事故後未救護或採取其他必要措施即逕自離去，其
    行為實值非難。然考量被告坦承犯行之犯後態度，惟未與告
    訴人和解或賠償其損害等情，兼衡其素行、動機、目的、告
    訴人之意見，暨其自陳高中肄業，之前職業為臨時工、家庭
    生活狀況貧困、扶養臥病之父母親等一切情狀（詳本院卷第
    67頁），分別量處如主文所示之刑，並均諭知易科罰金之折
    算標準。
據上論斷，應依刑事訴訟法第273條之1第1項、第299條第1項前
段，道路交通管理處罰條例第86條第1項，刑法第2條第1項但書
、第11條前段、第284條前段、第185條之4第1項前段、第41條第
1項前段、第47條第1項，刑法施行法第1條之1第1項，判決如主
文。
本案經檢察官何采蓉提起公訴，檢察官張溢金到庭執行職務。
中　　華　　民　　國　　110 　年　　11　　月　　8 　　日
                  刑事第十一庭  法  官  蔡汎沂
以上正本證明與原本無異。
如不服本判決應於收受送達後20日內向本院提出上訴書狀，並應
敘述具體理由；其未敘述上訴之理由者，應於上訴期間屆滿後20
日內向本院補提理由書（均須按他造當事人之人數附繕本）「切
勿逕送上級法院」。
告訴人或被害人如不服判決，應備理由具狀向檢察官請求上訴，
上訴期間之計算，以檢察官收受判決正本之日起算。
                                書記官  黃筠婷
中　　華　　民　　國　　110 　年　　11　　月　　8 　　日
附錄論罪科刑法條
中華民國刑法第185條之4
駕駛動力交通工具發生交通事故，致人傷害而逃逸者，處6月以
上5年以下有期徒刑；致人於死或重傷而逃逸者，處1年以上7年
以下有期徒刑。
犯前項之罪，駕駛人於發生交通事故致人死傷係無過失者，減輕
或免除其刑。
刑法第284條
（過失傷害罪）
因過失傷害人者，處一年以下有期徒刑、拘役或十萬元以下罰金
；致重傷者，處三年以下有期徒刑、拘役或三十萬元以下罰金。
道路交通管理處罰條例第86條
汽車駕駛人，無駕駛執照駕車、酒醉駕車、吸食毒品或迷幻藥駕
車、行駛人行道或行經行人穿越道不依規定讓行人優先通行，因
而致人受傷或死亡，依法應負刑事責任者，加重其刑至二分之一
。
汽車駕駛人，在快車道依規定駕車行駛，因行人或慢車不依規定
，擅自進入快車道，而致人受傷或死亡，依法應負刑事責任者，
減輕其刑。